臺灣臺北地方法院刑事判決　　　　　　　100年度訴字第148號
公　訴　人　臺灣臺北地方法院檢察署檢察官
被　　　告　彭錦威
選任辯護人　李銘洲律師
上列被告因偽造有價證券案件，經檢察官提起公訴（99年度偵字
第26940號），本院判決如下：
    主  文
彭錦威意圖供行使之用，而偽造有價證券，處有期徒刑壹年柒月
。緩刑肆年。緩刑期間付保護管束；並應於緩刑期間，向檢察官
指定之公益團體、地方自治團體或社區，提供貳佰小時之義務勞
務。如附表所示之本票其中偽造「發票人鍾梅蘭、彭瑞江」部分
，均沒收。
    事  實
一、彭錦威於民國九十四年六月二十五日因欲向址設臺北市中山
    區○○○路○段六一號，（下稱本案融資公司）借款（下稱
    本案借款），在該址簽發如附表所示擔保用本票（下稱本案
    本票）時，意圖供行使之用，未經鍾梅蘭及其子彭瑞江同意
    ，在本案本票發票人欄處，偽造鍾梅蘭及彭瑞江之署名各一
    次，並在該等署名上偽造捺印各一枚後，持向本案融資公司
    借款行使。嗣因彭錦威本身無力償還本案借款，請呂泰和出
    面代償後，本案融資公司將本案本票轉讓呂泰和。嗣呂泰和
    持本案本票向本院聲請本票裁定，詎彭瑞江旋提出確認本票
    債權不存在之訴，本院新店簡易庭以九十七年度店簡字第一
    三九六號判決呂泰和敗訴，呂泰和始悉上情。
二、案經呂泰和訴由臺灣臺北地方法院檢察署檢察官偵查起訴。
    理  由
壹、程序方面：被告彭錦威及其辯護人對於公訴人提出之證據資
    料，均不爭執其證據能力，本院審酌該等言詞供述及書面作
    成時之狀況，並無不得作為證據之情事，依刑事訴訟法第一
    百五十九之五第二項規定，得作為證據。
貳、實體方面：
一、訊據被告對上開事實坦承不諱，核與證人即告訴人呂泰和證
    述情節大致相符，且有本案本票影本在卷可稽（臺灣臺北地
    方法院檢察署九十九年度他字第九四三六號卷第五頁參照）
    ，足以擔保被告前開任意性自白與事實相符事證明確，應予
    論處。
二、被告行為後，刑法業於九十四年二月二日修正公布部分條文
    ，並自九十五年七月一日施行。其中刑法第三十三條第五款
    由：「主刑之種類如左：．．．五、罰金：一元（銀元）以
    上。」修正為：「主刑之種類如下：．．．五、罰金，新臺
    幣一千元以上，以百元計算之」。依修正後刑法第三十三條
    第五款規定，刑法第二百零一條第一項之罰金刑方面最低應
    罰新臺幣一千元，顯較修正前為高，以被告行為時關於罰金
    刑量刑之規定對其較為有利。至於沒收，因本案須適用刑法
    第二百零五條之特別規定為之，而該條並未修正，無比較問
    題。緩刑方面，應依一律適用修正後規定，亦有有最高法院
    九十五年五月二十三日九十五年第八次刑庭會議決議可資參
    照。
三、核被告所為，係犯刑法第二百零一條第一項之意圖供行使之
    用而偽造有價證券罪。被告偽造「鍾梅蘭」、「彭瑞江」簽
    名、捺印之行為，乃偽造本案本票行為之一部，不另論罪。
    偽造後持向本案融資公司行使，其行使之犯行為偽造之高度
    行為所吸收，亦不另論罪。次查被告因需款孔急，為求借款
    順利，故在簽發本票之時，擅自利用其子、友人之名義簽名
    ，並未全然規避其自己應有之發票人責任，且偽造之有價證
    券亦僅一張，面額不大（新臺幣十萬元），本院因認被告犯
    偽造有價證券罪之情狀，顯堪憫恕，宣告刑法第二百零一條
    第一項偽造有價證券罪所定最低度之刑（有期徒刑三年）猶
    嫌過重，是按刑法第五十九條之規定，減輕其刑。爰審酌被
    告犯罪動機、目的，偽造有價證券之面額、所生之損害，到
    案後坦承犯行，且已獲得鍾梅蘭、彭瑞江之原諒等及其他一
    切情事，量處如主文所示之刑，以資儆懲。又查被告未曾因
    故意犯罪而受有期徒刑以上刑之宣告，有臺灣高等法院被告
    前案紀錄表可考，被告一時疏忽致罹刑典，犯後深表悔悟，
    固呂泰和不願原諒被告，但是否諭知緩刑，雖宜兼顧被害人
    之態度，惟仍應以被告是否悔悟而無再犯之虞為主要考量。
    本院斟酌前揭各點，認所宣告之刑，以暫不執行為當，爰併
    予宣告緩刑四年，又為使被告能於本案從中深切記取教訓，
    避免其再度犯罪，併依刑法第七十四條第二項第五款之規定
    ，命被告應於緩刑期間，依執行檢察官之命令，向指定之公
    益團體、地方自治團體或社區，提供二百小時之義務勞務，
    復依刑法第九十三條第一項第二款之規定，諭知於緩刑期間
    付保護管束，以勵自新。
四、本案本票中偽造「發票人鍾梅蘭、彭瑞江」部分，應依刑法
    第二百零五條規定，不問屬於犯人與否，均沒收。
據上論斷，應依刑事訴訟法第二百九十九條第一項前段，刑法第
二條第一項前段、第二百零一條第一項、第二百零五條、第五十
九條、第七十四條第一項第一款、第二項第五款、第九十三條第
一項第二款，刑法施行法第一條之一，判決如主文。
本案經檢察官楊婉鈺到庭執行職務
中     華     民     國   100     年   3    月  31     日
                     刑事第十庭   審判長法  官   蔡坤湖
                                        法  官   周玉琦
                                        法  官   姚念慈
上正本證明與原本無異。
如不服本判決，應於判決送達後十日內檢具繕本向本院提出上訴
狀上訴於臺灣高法院。
                                        書記官   劉芸珊
中     華     民     國   100     年   3    月  31     日
附錄本案論罪科刑法條全文：
刑法第二百零一條第一項
意圖供行使之用，而偽造、變造公債票、公司股票或其他有價證
券者，處三年以上十年以下有期徒刑，得併科三千元以下罰金。
附表
┌──┬──────┬────────┬───────┬────────┐
│編號│票號        │票面金額（新臺幣│發票日        │發  票  地      │
│    │            │）              │              │                │
├──┼──────┼────────┼───────┼────────┤
│    │TH0000000   │100000元        │94.06.25      │臺北縣新店市（現│
│    │            │                │              │為新北市新店區）│
│    │            │                │              │安忠街57巷26弄21│
│    │            │                │              │號6樓           │
└──┴──────┴────────┴───────┴────────┘
備註：依刑法第七十五條之一第一項第四款規定，被告違反本院
      所定前開命其所為之事項情節重大，足認原宣告之緩刑難
      收預期效果，而有執行刑罰之必要者，得撤銷緩刑之宣告
      。